臺北高等行政法院判決
                                       99年度簡字第876號
原      告　社團法人高雄縣外籍聯姻輔導協會
代　表　人　梁武舜
被      告　內政部
代　表　人　江宜樺
訴訟代理人  林佩樺
            陳龍智
            黎博文
上列當事人間入出國及移民法事件，原告不服行政院中華民國99
年10月26日院臺訴字第0990104548號訴願決定，提起行政訴訟，
本院判決如下：
    主  文
原告之訴駁回。
訴訟費用由原告負擔。
　　事實及理由
一、程序事項：
    本件因屬不服行政機關所為罰鍰處分而涉訟，其標的金額為
    新臺幣（下同）20萬元，係在40萬元以下，依行政訴訟法第
    229 條第1 項第2 款規定應適用簡易程序，本院並依同法第
    233條第1項規定，不經言詞辯論，逕行裁判。
二、事實概要：
    民國98年9月間，原告與本國人蘇明賢約定以25萬元由原告
    包辦蘇明賢的相親結婚事宜，雙方並簽訂跨國（境）婚姻媒
    合書面契約，嗣原告媒合蘇明賢與大陸地區人民薛梅結婚。
    被告認為原告從事跨國（境）婚姻媒合行為與受媒合當事人
    期約報酬，並取得媒合報酬14,900元，違反入出國及移民法
    第58條第2 項規定，依同法第76條第2 款規定，以99年8 月
    26日內授移移規高字第0990932638號處分書對原告裁處罰鍰
    20萬元。原告不服提起訴願，經決定駁回後，提起本件行政
    訴訟。
三、原告主張：
１、原告辦理本件外籍聯姻輔導事項，均依主管單位核准收費項
    目及金額明細，向委辦人計申請25萬元，無任何佣金約定。
    原告完成全部事項後計算一切支出明細，在節省花費情況下
    ，25萬元經費剩14,900元。由於經辦過程原告花費行政管銷
    費17,500元，該17,500元部分不在原告向委辦人收取的25萬
    元內，故結餘款14,900元於扣抵委辦人應支付原告的17,500
    元後，尚不足2,600 元，原告事實上未取得任何佣金，只是
    申報時誤將結餘款14,900元記載為佣金，致生誤會，本件裁
    罰不當。
２、原告未收取報酬，完全是服務性質，14,900元是給大陸當地
    工作人員紅包，包括在25萬元內。紅包也是管銷費用，原告
    如果不懂，被告應該教導原告，不應直接裁罰。
３、聲明求為判決：
　　1 訴願決定及原處分均撤銷。
    2 訴訟費用由被告負擔。
四、被告主張：
１、本件係被告所屬入出國及移民署專勤事務第二大隊臺南市專
    勤隊（以下簡稱專勤隊）於99年4 月24日以移署專二南市庸
    字第0998003673號書函舉發，依專勤隊調查顯示，原告媒合
    國人蘇明賢與大陸地區人民薛梅結婚，與蘇明賢約定以25萬
    元包辦相親結婚事宜，並簽訂書面媒合契約，原告就本案所
    陳報費用明細，除機票、護照等各項費用外，明確載明「傭
    金14,900元」。原告處理蘇明賢赴大陸相親結婚事宜，實際
    支出未達25萬元，結餘款14,900元作為此次居間報告結婚機
    會或介紹結婚對象而向受媒合當事人請求或約定的對價報酬
    ，顯見雙方對報酬意思已合致，依入出國及移民法施行細則
    第30條規定，該14,900元為期約報酬。
２、本案案經提送被告99年6月25日召開之「跨國（境）婚姻媒
    合管理審查小組」第25次委員會議審議後決議，認為原告行
    為違反入出國及移民法第58條第2項規定，原告依同法第76
    條第2款規定裁罰，並無違誤。
３、原告辦理本件媒合之98年9月時，尚未經被告所屬入出國及
    移民署許可從事跨國（境）婚姻媒合（許可時間是98年12月
    22日，此違法部分被告已裁罰）。既未經合法許可，何來原
    告所稱依規定收取費用、行政管銷費。原告以未經許可之收
    費表抗辯，與原告98年11月3日費用明細表之傭金14,900元
    記載及原告於專勤隊調查筆錄坦承佣金14,900元，前後矛盾
    。
４、原告的明細表有佣金記載，原告總幹事梁武義於訪談時，也
    表明收到佣金14,900元，原告在訴願書也表明開銷後有1萬
    多元剩餘款。原告先主張14,900元是行政管銷費用，嗣改稱
    是大陸工作人員紅包，前後矛盾。
５、聲明求為判決：
　　1 原告之訴駁回。
    2 訴訟費用由原告負擔。
五、本院的判斷：
１、為統籌入出國管理，確保國家安全、保障人權；規範移民事
    務，落實移民輔導，特制定入出國及移民法。該法第3條第1
    3款規定：「跨國（境）婚姻媒合：指就居住臺灣地區設有
    戶籍國民與外國人、臺灣地區無戶籍國民、大陸地區人民、
    香港或澳門居民間之居間報告結婚機會或介紹婚姻對象之行
    為。」第58條第2項規定：「跨國（境）婚姻媒合不得要求
    或期約報酬。」第76條第2款規定：「有下列情形之一者，
    處新臺幣二十萬元以上一百萬元以下罰鍰，並得按次連續處
    罰：……二、從事跨國（境）婚姻媒合而要求或期約報酬。
    」入出國及移民法施行細則第30條規定：「本法第五十八條
    第二項所稱報酬，指因居間報告結婚機會或介紹婚姻對象之
    行為，而向受媒合當事人約定或請求給付之對價。」
２、本件原告與蘇明賢約定由原告包辦蘇明賢的相親結婚事宜，
    並向蘇明賢收取25萬元之事實，有原告與蘇明賢簽訂之跨國
    （境）婚姻媒合書面契約附於原處分卷可佐，並為兩造不爭
    執，此部分事實，應堪認定。至被告認為原告向蘇明賢收取
    的25萬元中，有14,900元是原告收取的報酬，足見原告從事
    跨國（境）婚姻媒合而與蘇明賢期約報酬乙節，則為原告否
    認，並主張向蘇明賢收取的25萬元，結餘14,900元，費用明
    細表上「傭金14,900元」是誤載，該14,900元扣抵原告行政
    管銷費17,500元，尚不足2,600 元，14,900元是給大陸當地
    工作人員紅包等語。經查：
(1)、由原告98年11月3日出具的蘇明賢結婚費用明細表（附於原
    處分卷）記載可知，蘇明賢交付原告的25萬元，於扣除與結
    婚相關的機票、食宿、婚紗、金飾及相關結婚手續等金額後
    ，確實結餘14,900元，並經載明為「傭金」。原告乃一以跨
    國境婚姻介紹為服務內容的社團法人，對於「傭金」所表彰
    的文義，當知之甚稔，焉有輕忽誤記之可能，所稱誤載並不
    可信。
(2)、再者，原告與蘇明賢約定結婚全部費用計25萬元，由原告負
    責處理的花費為：女方來台13,000元、男方回台辦女方證件
    1,600元、女方結婚請客二桌、女方二個戒指、一條項鍊計
    黃金7錢、男方至大陸14天期間吃住費用、男方至大陸來回
    機票、護照、台胞證、二吋照片6張、單身證明宣傳書、戶
    籍謄本及辦理大陸結婚費用等情，有雙方簽訂之婚姻媒合書
    面契約附於原處分卷可稽，原告表示蘇明賢尚應給付原告行
    政管銷費17,500元，14,900元是給大陸當地工作人員紅包等
    語，顯非事實。參以二人就結婚費用的約定，25萬元性質上
    是包辦費用，然就原告應辦理花費部分，除女方來台13,000
    元、男方回台辦女方證件1,600 元等，有明確金額之記載外
    ，其餘項目的金額究為若干均付之如闕，衡酌原告事後填具
    的費用明細表，就包辦費用25萬元的各個細項明含傭金部分
    逐一列明，足徵原告與蘇明賢於為跨國境婚姻媒合約定當時
    ，已然為期約報酬的意思合致。
六、綜上，原告所訴各節，均無可採。其係非以營利為目的之社
    團法人，從事跨國（境）婚姻媒合行為，卻違反入出國及移
    民法第58條第2 項規定，與受媒合當事人蘇明賢期約報酬，
    被告依同法第76條第2 款規定，對原告處以法定最低罰鍰額
    度之20萬元，認事用法俱無違誤，訴願決定遞予維持，亦無
    不合。原告請求撤銷訴願決定及原處分，為無理由，應予駁
    回。
七、本案事證已明確，兩造其餘攻擊及防禦方法，均與本件判決
    結果不生影響，爰不一一論駁，併予敘明。
八、結論，本件原告之訴為無理由，依行政訴訟法第236 條、第
    233條第1項、第98條第1項前段，判決如主文。
中　　華　　民　　國　　100 　年　　11    月　　29　  日
      　　　　　　　臺北高等行政法院第二庭
                             　　　 法  官  蘇嫊娟
上為正本係照原本作成。
本件以訴訟事件所涉及之法律見解具有原則性者為限，始得於本
判決送達後20日內向本院提出上訴狀並表明上訴理由，如已於本
判決宣示後送達前提起上訴者，應於判決送達後20日內補具上訴
理由（均按他造人數附繕本），且經最高行政法院許可後方得上
訴。
中　　華　　民　　國　　100 　年　　11    月　　29　  日
　　　　　　　　　　　　　　　　　　書記官　陳清容